【裁判字號】    97,執消債更,154
【裁判日期】    990222
【裁判案由】    更生事件
【裁判全文】
臺灣臺南地方法院民事裁定         97年度執消債更字第154號
債  務  人  沈麗蘭
代  理  人  張文嘉律師
債  權  人  中國信託商業銀行股份有限公司
法定代理人  麥克迪諾馬
債  權  人  兆豐國際商業銀行股份有限公司
法定代理人  王榮周
代  理  人  李維倫
債  權  人  香港商香港上海豐銀行股份有限公司
法定代理人  韋力行
債  權  人  台新國際商業銀行股份有限公司
法定代理人  蔡孟
債  權  人  國泰世華商業銀行股份有限公司
法定代理人  汪國華
代  理  人  謝明璁
債  權  人  萬泰商業銀行股份有限公司
法定代理人  周榮生
上列當事人聲請消費者債務清理事件，本院裁定如下：
    主  文
債務人所提如附件一所示之更生方案應予認可。並自本裁定確定
之日次月起，於每月15日給付。
債務人在未依更生條件全部履行完畢前，其生活程度應受如附件
二所示標準之限制。
    理  由
一、按債務人有薪資、執行業務所得或其他固定收入，法院認更
    生方案之條件公允者，得不經債權人會議可決，逕依債務人
    之聲請或依職權以裁定認可更生方案；法院為認可之裁定時
    ，因更生方案履行之必要，對於債務人在未依更生條件全部
    履行完畢前之生活程度，得為相當之限制，消費者債務清理
    條例（下稱消債條例）第64條第1項、第62條第2項分別定有
    明文。
二、查本件債務人聲請更生，前經本院以97年度消債更字第 934
    號民事裁定開始更生程序在案，有上開裁定在卷可參，而債
    務人目前從事家庭美髮工作，平均每月收入（扣除成本後）
    約新台幣（下同）6,000元至7,000元，並由配偶陳性賢每月
    資助2,500元至3,000元等情，業據債務人陳明在卷，並有債
    務人財政部臺灣省南區國稅局97年度綜合所得稅各類所得資
    料清單1 份附卷足稽。復觀諸債務人所提如附件一所示之更
    生方案條件為：自認可更生方案裁定確定之日次月起以每 1
    個月為1 期，為期8年共96期，每期清償9,500元，清償總額
    合計為912,000 元。本院審酌債務人自營家庭美髮店，多為
    街坊鄰居洗頭消費，收費較一般美髮店低廉，故收入微薄。
    而債務人之女陳妤菁（83年5 月13日出生）現仍在學，長子
    陳奕齊無業，目前準備公職考試中，次子陳裕曄剛入伍服役
    ，兩人均無固定收入，配偶陳性賢任職於郵局，每月實領薪
    資約49,477元，每年另可領取約204,112 元之各類獎金，惟
    須支應自身房貸、3 名子女及債務人之生活開銷，並給付其
    父母扶養費等情，有戶籍謄本、陳性賢之郵政員工薪給清單
    、98年1月至7月薪資津貼及獎金明細表、財政部臺灣省南區
    國稅局97年度綜合所得稅各類所得資料清單、陳妤菁、陳裕
    曄與陳奕齊97年度稅務電子閘門財產所得調件明細表、公務
    電話紀錄等件可資佐證，是債務人為清償債務，經配偶陳性
    賢同意資助還款，並負擔家中所有開支，使債務人得將收入
    全部用以還款乙節，應堪認定，並將清償期間延長為8 年，
    以提高清償成數，確有履行更生方案之誠意。參諸債權人台
    新國際商業銀行股份有限公司、中國信託商業銀行股份有限
    公司皆具狀陳報同意，是本件更生方案核屬公允、妥適。
三、至於債權人香港商上海豐銀行股份有限公司、萬泰商業銀
    行股份有限公司、國泰世華商業銀行股份有限公司、兆豐商
    業銀行股份有限公司認為債務人所陳報之每月收入過低，與
    一般美髮營業時間及收入差距甚大，有低報收入之嫌等語乙
    節。經查債務人於聲請開始更生時即陳明由於罹患多發性子
    宮肌瘤，體力不若以往，致美髮店收入減少，而配偶陳性賢
    當時除支應全家生活開銷外，尚須清償房貸，並資助債務人
    還款，所得已所剩無幾等情，有債務人陳報狀、財團法人奇
    美醫院診斷證明書、陳性賢之綜合存款存摺、郵政存簿儲金
    簿、元大銀行房屋擔保借款繳息清單、薪資津貼及獎金明細
    等件可資佐證，再者，債務人所經營家庭美髮店之消費者多
    為街坊鄰居洗頭吹整，收費低廉，另參諸債務人所提出之水
    電費收據，電費435元（用電地址佳里鎮○○路80號1樓）、
    水費381 元（用水地址台南縣佳里鎮○○路80號），衡情洗
    頭吹整所需大量使用之水、電項目，僅與一般家庭使用之花
    費相當，益證前往消費之客源確實不多，是債務人陳報每月
    收入6,000元至7,000元，應屬可信。且債務人於收入有限之
    情況下，仍積極尋求配偶資助，可見其還款之誠意。復按認
    定更生方案是否公允、適當及可行，應於保障債權人之受償
    權益下，衡量個案債務人之現實還款能力及家庭狀況，倘一
    再要求債務人提高清償金額或囿於還款成數，致清償數額逾
    債務人能負荷之範圍甚多，債務人須處於生存邊緣或喪失尊
    嚴之生活狀態，勢將再度造成債務人履行困難，最終仍有損
    債權人之權益，併此敘明。
四、復按有下列情形之一者，法院不得為第64條第1 項之認可：
    三、無擔保及無優先權債權受償總額，顯低於法院裁定開始
    更生程序時，依清算程序所得受償之總額。下列財產為清算
    財團：一、法院裁定開始清算程序時，屬於債務人之一切財
    產及將來行使之財產請求權。二、法院裁定開始清算程序後
    ，程序終止或終結前，債務人因繼承或無償取得之財產。專
    屬於債務人本身之權利及禁止扣押之財產，不屬清算財團。
    但民法第一千零三十條之一規定之剩餘財產差額分配請求權
    不在此限（消債條例第64條第2項第3款、第98條參照）。其
    立法意旨係考量清算程序實質上為破產程序，債務人如與其
    配偶間為法定財產者，其經法院裁定開始清算程序時，夫妻
    財產制當然改為分別財產制，債務人依民法第1030條之1第1
    項規定對配偶有剩餘財產差額分配請求權，應將之納入清算
    財團，始為公允。經查債務人之配偶陳性賢名下雖有坐落臺
    南縣佳里鎮○○段66地號土地及其上同段251 建號（門牌整
    編後為臺南縣佳里鎮○○里○○路80號）房屋之不動產，且
    為婚後財產，其上有債權人元大商業銀行股份有限公司設定
    最高限額抵押權2,280,000元，於86年10月17日貸款1,900,0
    00元，本院裁定開始更生程序時（即97年11月5 日）債權額
    尚餘1,106,609元【1,241,609元（97年1月2日尚未償還之金
    額）－135,000元（97年1 月至10月繳交房貸共計135,000元
    ）＝1,106,609 元】，且債權人台新國際商業銀行股份有限
    公司陳報前開房地之鑑估價值約為2,520,000元至2,700,000
    元間，有土地及建物登記第二類謄本、陳性賢財政部臺灣省
    南區國稅財產歸屬資料清單、綜合存款存摺（房貸帳戶）、
    元大銀行房屋擔保借款繳息清單、台新國際商業銀行股分有
    限公司台新總債務協商部字第0980000870 9號函附房貸預估
    單等件可資佐證，是而倘依前開最高價額拍賣或變賣上開房
    地，於清償抵押權人後，債務人所得行使之夫妻剩餘財產差
    額分配請求權約為796,696元【（2,700,000-1,106,609）÷
    2=796,696】，惟本件更生方案之總清償額為912,000元，顯
    逾無擔保及無優先權之債權人於本院裁定開始更生程序時，
    依清算程序所得受償之數額。
五、綜上，債務人所提之更生方案，其條件核屬公允、適當及可
    行。復無消債條例第63條、第64條第2 項所定不應逕予認可
    之消極事由存在，故不經債權人會議可決，予以認可該更生
    方案。並依上開規定，就債務人在未依更生條件全部履行完
    畢前之生活程度，為相當之限制，爰裁定如主文。
中    華    民    國    99    年    2     月    22    日
                  民事執行處  司法事務官
上為正本係照原本作成。
如不服本裁定，應於裁定送達後10日內，以書狀向本院司法事務
官提出異議。
中    華    民    國    99    年    2     月    22    日
                              書  記  官  李明燕
附件一：更生方案
┌─────────────────────────────────┐
│一、更生方案內容                                                  │
├─────────────────────────────────┤
│1、清償期數、清償金額及清償日期：                                 │
│(1)自認可更生方案裁定確定之日次月起，以每1個月為1期，每期清償新台 │
│   幣9,500元，共計清償96期（8年）。                               │
│(2)自認可更生方案裁定確定之日次月起，於每月15日，將每期應繳金額以 │
│   臨櫃繳款、匯款方式或自動櫃員機（ATM）轉帳或債權人指定還款方式，│
│   分別匯入各債權人指定匯款帳號內，匯費或手續費由債務人負擔。     │
│(3)各債權人分配金額如二之分配表所示。                             │
│2、無擔保及無優先權債務總額：新台幣1,109,537元                    │
│3、清償總額：新台幣912,000元                                      │
│4、清償成數：82.20%                                               │
├─────────────────────────────────┤
│二、無擔保及無優先權債權人之受清償額分配表：（單位：新臺幣/元）   │
├──┬─────────┬─────┬─────┬────────┤
│編號│  債    權    人  │ 債權金額 │ 債權比例 │每期可分配之金額│
├──┼─────────┼─────┼─────┼────────┤
│ 一 │中國信託商業銀行  │   62,366 │   5.62%  │       534      │
├──┼─────────┼─────┼─────┼────────┤
│ 二 │兆豐國際商業銀行  │   86,888 │   7.83%  │       744      │
├──┼─────────┼─────┼─────┼────────┤
│ 三 │香港商香港上海豐│  147,401 │  13.29﹪ │     1,262      │
│    │銀行              │          │          │                │
├──┼─────────┼─────┼─────┼────────┤
│ 四 │台新國際商業銀行  │  331,464 │  29.87%  │     2,838      │
├──┼─────────┼─────┼─────┼────────┤
│ 五 │國泰世華商業銀行  │  169,532 │  15.28%  │     1,452      │
├──┼─────────┼─────┼─────┼────────┤
│ 六 │萬泰商業銀行      │  311,886 │  28.11%  │     2,670      │
├──┴─────────┼─────┼─────┼────────┤
│    合            計    │1,109,537 │   100﹪  │     9,500      │
└────────────┴─────┴─────┴────────┘
附件二：更生及清算債務人之生活限制
┌─────────────────────────────────┐
│准許更生之債務人，未依更生條件完全履行完畢前，應受下列之生活限制：│
├─────────────────────────────────┤
│一、不得從事奢靡之消費活動。                                      │
├─────────────────────────────────┤
│二、不得購買精品服裝、飾品。                                      │
├─────────────────────────────────┤
│三、不得購置不動產。                                              │
├─────────────────────────────────┤
│四、不得購買機動車輛。                                            │
├─────────────────────────────────┤
│五、不得搭乘高鐵及航空器。                                        │
├─────────────────────────────────┤
│六、不得出入特種營業場所。                                        │
├─────────────────────────────────┤
│七、不得投資金融商品（例如股票、基金等）。                        │
├─────────────────────────────────┤
│八、不得從事逾越通常生活程度之贈與。                              │
├─────────────────────────────────┤
│九、不得從事美容醫療之消費行為。                                  │
├─────────────────────────────────┤
│十、不得從事國外遊學或出國旅遊等消費行為。                        │
├─────────────────────────────────┤
│十一、每月應遵守支出限制。                                        │
├─────────────────────────────────┤
│十二、不得參與賭博。                                              │
├─────────────────────────────────┤
│十三、其他經本院限制之行為。                                      │
└─────────────────────────────────┘

司法院資訊處製作；財團法人民間司法改革基金會備份。
